臺灣臺北地方法院刑事判決　　　　　　　　　　　　　九十二年度訴字第八八三號
　　公　訴　人　臺灣臺北地方法院檢察署檢察官
　　被　　　告　丁○○
　　　　　　　　庚○○
右列被告等因妨害自由等案件，經檢察官提起公訴（九十一年度偵字第一一八八七及
一六一六八號），本院判決如左：
    主  文
丁○○共同以非法方法剝奪人之行動自由，未遂，累犯，處有期徒刑肆月，如易科罰
金，以佰元折算壹日。扣案之硫酸壹瓶、手套壹雙、針筒貳支、毛巾貳條、膠帶壹
捲均沒收。
庚○○連續行使偽造私文書，足以生損害於公眾及他人，累犯，處有期徒刑伍月，如
易科罰金以參佰元折算壹日。扣案之偽造如附表所示「黃豐吉」之署押（含指印）均
沒收。被訴妨害自由部分無罪。
    事  實
一、丁○○前於民國八十六年間因詐欺案件，經臺灣高等法院以八十七年度上易字第
    二七六二號判處有期徒刑六月，於八十七年七月二十三日判決確定；並於八十八
    年二月十七日執行完畢，詎其仍不知悔改；緣甲○○與己○○（原名戊○○）原
    係男女朋友，兩人因故分手後，甲○○即心有未甘，於九十一年六月十日某時許
    與友人丁○○共同基於妨害自由之犯意聯絡，計畫由丁○○另行找兩名男子於翌
    日一同將己○○強押上車後，帶往台北縣二重疏洪道堤防邊與甲○○談判，甲○○並應允提供每人新台幣（下同）二萬元之報酬；甲○○因恐上開計畫遭人發覺
    ，並另行於同年六月十一日凌晨四時許，在臺北縣五股鄉○○○○道旁，竊取李
    良保所有車號ＦＵ—三二○九號自用小客貨車車牌兩面，復於同日下午二時許，
    前往位於臺北縣三重市○○路○段四二號之亞都小客車租賃有限公司租得車號Ｄ
    Ｚ—四七九七號自用小客貨車，並將上開承租車輛之後車牌卸下，改以懸掛其所
    竊取之ＦＵ—三二○九號車牌，以逃避警方之查緝（甲○○涉案部分業經本院先
    行審結並判處有罪）；於車輛備妥後，甲○○即於同日晚間八時三十分許以電話
    聯絡丁○○，並與之相約於同日晚間九時十五分許，在臺北市○○路與杭州南路
    口見面，雙方會合後，隨即由甲○○駕駛前開承租之自小客貨車搭載丁○○、丁○○之友人丙○○（另行審結）及不知情之庚○○（尚乏證據可資證明其亦有涉
    案，理由詳後述）一同駕車前往己○○平日行經之臺北市○○○路○段十五之一
    號醒吾大樓前等候，嗣於同日晚間九時五十分許，己○○確實行經上開地點，丁○○即依計畫下車伸手拉己○○，欲將己○○強押上車，己○○因此受驚嚇而大
    聲呼叫，適有臺北市政府警察局中正第一分局忠孝東路派出所警員周伯鍾、張國
    豪等人正在上開地點執行巡邏勤務，見狀上前盤查，丁○○隨即住手、急忙上車
    ，由甲○○駕車逃離現場，己○○始倖免於難。嗣經警員周伯鍾、張國豪在臺北
    市中正區○○○路一五二號前，當場查獲甲○○、丁○○、丙○○、庚○○等人
    ，並扣得甲○○所有且係供上開犯罪使用之硫酸一瓶、手套一雙、針筒二支、毛
    巾二條、膠帶一捲等物。
二、庚○○前因違反麻醉藥品管理條例案件，經臺灣板橋地方法院於八十三年二月一
    日以八十三年度少訴字第四號判決有期徒刑二月八月；又於八十五年間因違反麻
    醉藥品管理條例案件，經該院於八十五年九月十七日以八十五年度訴字第一一八
    六號判決有期徒刑三月確定；復於八十六年間，因違反麻醉藥品管理條例案件，
    經該院於八十六年八月二十九日以八十六年度易四一五○號判決有期徒刑四月確
    定。三罪接續執行，而於八十八年十月二十八日假釋期滿執行完畢；詎其仍不知
    悔改，因涉嫌上開妨害自由案件於九十一年六月十一日下午十時三十分許為警逮
    捕後，因另涉嫌違反毒品危害防制條例案件為警通緝中，乃基於行使偽造私文書
    之概括犯意，在臺北市政府警察局中正第一分局忠孝東路派出所，連續於如附表
    所示之時間，分別向現場查獲之員警、製作筆錄警員及內勤檢察官謊稱其弟「黃
    豐吉」之姓名及年籍資料，並於員警及檢察官製作偵訊（調查）、指紋卡或訊問
    筆錄時，未經「黃豐吉」之同意，於如附表所示編號五至編號七之筆錄及指紋卡
    片上偽造「黃豐吉」之署押或指印（所偽造之署押及指印詳如附表編號五至七所
    示），及於如附表編號一至四及附表編號六所示之臺北市政府警察局中正第一分
    局逮捕通知書、詢問犯罪嫌疑人前權利告知書及詢問犯罪嫌疑人夜間偵訊同意書
    等文書上之「被通知人欄」、「被詢問人欄」等欄位內偽造「黃豐吉」之署押及
    指印，藉以表示係黃豐吉本人或已收受通知之意，復將前揭偽造之文書持之交付
    承辦員警收執存卷而行使之，均足以生損害於真正名義人黃豐吉及司法機關偵審
    對象之正確性；嗣於九十一年七月二十四日庚○○為警通緝到案，經承辦員警採
    集其指紋送鑑定後，始發現上情。
三、案經臺北市政府警察局大安分局及中正第一分局移送臺灣臺北地方法院檢察署檢
    察官偵查起訴。
    理  由
壹、有罪部分：
一、(一)被告丁○○被訴妨害自由部分：
      右揭犯罪事實業據被告丁○○於本院審理時供認不諱，核與告訴人己○○於警
      詢中之指述亦屬相符（參見九十一年度偵字第一一八八七號卷第十三至十四頁
      ），且經同案被告甲○○分別於警詢、偵查及本院審理中供述甚詳（參見九十
      一年度偵字第一一八八七號卷第四至六頁、第六十二頁反面至六十三頁及本院
      九十三年二月十二日審判筆錄）及證人即現場查獲員警周伯鍾於偵查中結證屬
      實（參見上開偵卷第一一０頁），復有亞都小客車租賃契約書一紙、行車執照
      二份及贓物認領保管單一紙、承租之車輛相片二幀在卷可稽（參見上開偵卷第
      二０至二四頁），及扣案之硫酸一瓶、手套一雙、針筒二支、安全帽一頂、毛
      巾二條、膠帶一捲等物可資佐證，足資擔保被告前述任意性自白確屬真實。本
      件事證明確，被告丁○○犯行，洵堪認定，應依法論科。
    (二)被告庚○○被訴偽造文書部分：
      右揭犯罪事實業據被告庚○○於本院審理時供認不諱，核與證人黃豐吉於警詢
      中之證詞亦屬相符（參見九十一年度偵字第一六一六八號卷第三、四頁），且
      有內政部警政署刑事警察局九十一年八月二十六日刑紋字第九一０二二八一五
      五號函暨函送之指紋卡各一份在卷可稽（見上開偵卷第十八、十九頁），且有
      如附表所示之文書在卷可資佐證，堪認被告前揭任意性之自白應屬真實。本件
      事證明確，被告庚○○犯行，洵堪認定，應依法論科
二、查被告丁○○與同案被告甲○○、丙○○共同謀議強押告訴人己○○上車，嗣因
    警行經現場而未遂，核其所為，係犯刑法第三百零二條第三項、第一項之剝奪他
    人行動自由未遂罪。被告丁○○與同案被告甲○○、丙○○等人就前揭妨害自由
    未遂犯行間，有犯意之聯絡及行為之分擔，應為共同正犯。又按逮捕通知書、詢
    問犯罪嫌疑人前權利告知書及夜間偵訊同意書係由受訊問人於訊問前簽署後交付
    訊問機關，藉以表示確係本人收受通知或同意之證明，自屬刑法第二百十條所稱
    之私文書。又刑法第二百十七條所稱之「偽造署押」，係指行為人冒用本人名義
    在文件上簽名或為民法第三條第三項所稱指印之類似簽名之行為者而言（最高法
    院四十年臺非字第二十號及八十年臺非字第二七七號判決可資參照），被告庚○○於警詢、指紋卡片及偵查筆錄上簽名或按捺指印等行為，則僅屬偽造署押；核
    被告庚○○所為，係犯刑法第二百十六條、第二百十條之行使偽造私文書罪。被
    告偽造署押之行為，為偽造私文書之階段行為，而被告偽造私文書後進而行使，
    偽造之低度行為均應為行使之高度行為所吸收，均不另論罪；又被告分別在警訊
    中，接續在如附表所示編號一至六之多份文件及私文書簽章欄內偽造署押及按指
    印之行為，均係基於一個偽造文書犯意之決定，以達成其同一犯罪之各個舉動，
    均屬當次偽造行為之接續行為，而應僅各論以一偽造署押及行使偽造私文書罪，
    然其於警訊及偵查中內勤檢察官前，先後多次行使偽造私文書之罪行，時間緊接
    ，所犯罪構成要件相同，顯係基於概括犯意所為，為連續犯，應論以一罪，並依
    法加重其刑。又被告丁○○前於八十六年間因詐欺案件，經臺灣高等法院以八十
    七年度上易字第二七六二號判處有期徒刑六月，於八十七年七月二十三日判決確
    定；並於八十八年二月十七日執行完畢，被告庚○○前因違反麻醉藥品管理條例
    案件，經臺灣板橋地方法院於八十三年二月一日以八十三年度少訴字第四號判決
    有期徒刑二月八月；又於八十五年間因違反麻醉藥品管理條例案件，經該院於八
    十五年九月十七日以八十五年度訴字第一一八六號判決有期徒刑三月確定；復於
    八十六年間，因違反麻醉藥品管理條例案件，經該院於八十六年八月二十九日以
    八十六年度易四一五○號判決有期徒刑四月確定，三罪接續執行，而於八十八年
    十月二十八日假釋期滿執行完畢，有臺灣高等法院被告全國前案紀錄表可參，其
    等均於前案執行完畢後五年內再犯本件有期徒刑以上之罪，均為累犯，應依刑法
    第四十七條之規定，予以加重其刑，並就被告庚○○部分遞予加重之。而被告丁○○雖已著手於妨害自由之犯行，然因經警即時查獲，而未能得逞，其行為尚屬
    未遂階段，應按刑法第二十六條之規定，依既遂犯之刑減輕，並依法先加後減之
    ；爰審酌被告丁○○前有詐欺、竊盜等犯罪前科，被告庚○○前有多次施用毒品
    前科，均素行不良、被告丁○○因一時貪圖利益而與甲○○共同謀議強押告訴人
    上車，以限制其人身自由之犯罪手段、智識程度、幸對告訴人尚未造成危害、被
    告庚○○為逃避警方查緝之犯罪動機、冒用其弟「黃豐吉」之名義應訊，所造成
    之危害、生活狀況暨犯罪後均知所悔悟，態度尚稱良好等一切情狀，各量處如主
    文所示之刑，並均諭知易科罰金之折算標準。又扣案之硫酸一瓶、手套一雙、針
    筒二支、毛巾二條、膠帶一捲等物，均係共犯甲○○所有，供渠等共同犯罪所用
    之物，應依刑法第三十八條第一項第二款之規定，併予宣告沒收之；至扣案之高
    梁酒一瓶、安眠藥八顆、耳塞一副、安全帽一頂，雖係同案被告甲○○所有，然
    與本件犯罪無關，爰均不併予宣告沒收，附此敘明。而被告庚○○偽簽他人之姓
    名並按指印，該指印同為代表該被冒用者之姓名，作用及效力與署押無異，亦屬
    署押之一種，是本件如附表所示之文件上偽造之「黃豐吉」署押及被告所按捺指
    印，均應依刑法第二百十九條之規定，宣告沒收。
貳、無罪部分：
一、公訴意旨略以：甲○○與己○○（原名戊○○）原係男女朋友，兩人因故分手後
    ，甲○○即心有未甘，於九十一年六月十日某時許與友人丁○○共同基於妨害自
    由之犯意聯絡，計畫由丁○○另行找兩名男子於翌日一同將己○○強押上車後，
    帶往台北縣二重疏洪道堤防邊與甲○○談判，甲○○並應允提供每人新台幣（下
    同）二萬元之報酬；甲○○因恐上開計畫遭人發覺，並另行於同年六月十一日凌
    晨四時許，在臺北縣五股鄉○○○○道旁，竊取李良保所有車號ＦＵ—三二○九
    號自用小客貨車車牌兩面，復於同日下午二時許，前往位於臺北縣三重市○○路
    ○段四二號之亞都小客車租賃有限公司租得車號ＤＺ—四七九七號自用小客貨車
    ，並將上開承租車輛之後車牌卸下，改以懸掛其所竊取之ＦＵ—三二○九號車牌
    ，以逃避警方之查緝，於車輛備妥後，甲○○即於同日晚間八時三十分許以電話
    聯絡丁○○，並與之相約於同日晚間九時十五分許，在臺北市○○路與杭州南路
    口見面，雙方會合後，隨即由甲○○駕駛前開承租之自小客貨車搭載丁○○、丁○○之友人丙○○及庚○○一同駕車前往己○○平日行經之臺北市○○○路○段
    十五之一號醒吾大樓前等候，嗣於同日晚間九時五十分許，己○○確實行經上開
    地點，丁○○即依計畫下車伸手拉己○○，欲將己○○強押上車，己○○因此受
    驚嚇而大聲呼叫，適有臺北市政府警察局中正第一分局忠孝東路派出所警員周伯
    鍾、張國豪等人正在上開地點執行巡邏勤務，見狀上前盤查，丁○○隨即住手、
    急忙上車，由甲○○駕車逃離現場，己○○始倖免於難。嗣經警員周伯鍾、張國
    豪在臺北市中正區○○○路一五二號前，當場查獲甲○○、丁○○、丙○○、庚○○等人，並扣得甲○○所有之硫酸一瓶、手套一雙、針筒二支、毛巾二條、膠
    帶一捲等物；因認被告庚○○亦涉有刑法第三百零二條第三項、第一項之剝奪他
    人行動自由未遂罪嫌云云。
二、按犯罪事實應依證據認定之，無證據不得推定其犯罪事實；不能證明被告犯罪者
    ，應諭知無罪之判決，刑事訴訟法第一百五十四條、第三百零一條第一項分別定
    有明文。又按刑事訴訟法上所謂認定犯罪事實之證據，係指足以認定被告確有犯
    罪行為之積極證據而言；而所謂「積極證據足以為不利被告事實之認定」，係指
    據為訴訟上證明之全盤證據資料，在客觀上以達於通常一般之人均不致於有所懷
    疑，而得確信被告確曾犯罪之程度，若未達到此一程度，而有合理懷疑之存在時
    ，即無從為有罪之認定（最高法院七十六年臺上字第四九八六號判例參照）。
三、訊據被告庚○○固坦承曾於右揭時地偕同被告丁○○、丙○○前往現場與被告甲○○會合乙事，惟堅詞否認有何妨害自由未遂犯行，辯稱：伊當天跟丙○○去時
    ，還不知道要作什麼事情，是上甲○○車子時才聽到是關於錢的事，當天伊本來
    跟著丙○○學習作法事，被告丁○○講說與朋友有事要談，所以就跟著丙○○去
    等語。公訴人認被告庚○○有上揭犯行，無非以告訴人乙○○之指訴，及共同被
    告甲○○、丁○○、丙○○之供述及證人周伯鍾於偵查中之證述、亞都小客車租
    賃契約書一紙、行車執照二份及贓物認領保管單一紙、承租之車輛相片二幀在卷
    可稽，並有扣案之硫酸一瓶、手套一雙、針筒二支、安全帽一頂、毛巾二條、膠
    帶一捲等物可資佐證，為其主要論據。
四、經查：本件被告庚○○是否涉犯前揭妨害自由未遂罪嫌，端視被告丁○○或被告
    甲○○有無於案發前與之共同謀議欲強押告訴人上車乙事，惟(一)被告丁○○於警
    詢中僅供稱：被告丙○○是我的同事，黃豐吉（指庚○○）我不認識，他是丙○○的朋友，…，我有告知丙○○說要去處理朋友甲○○與女友的事，只要將人帶
    上車就好，同時甲○○會給每人紅包一至二萬元等語（參見九十一年度偵字第一
    一八八七號卷第八頁），顯見其應僅有將上開計畫轉知被告丙○○，而未曾告知
    被告庚○○甚明。(二)次查，被告甲○○於本院審理中證稱：我到現場時除了丁○○還有另兩個人，在他們上車後，我跟丁○○說要去醒吾大樓，等一下告訴人會
    走過那裡，我跟你講你就把他帶上車，當時丁○○坐在副駕駛座，丙○○與另一
    名男子坐在廂型車第二排，我不確定後面兩個是否有聽到，因為雨下得很大等語
    （參見九十三年二月十二日審判筆錄），而被告丁○○亦證稱：上被告甲○○車
    子後，我只是單純就被告甲○○交代要將告訴人帶上車的事情講給庚○○、丙○○聽，被告丙○○一定知道（指上開計畫），但庚○○是否知悉我就不了解等語
    （參見九十三年三月二十三日審判筆錄），顯見被告甲○○、丁○○雖曾於車上
    討論如何強押告訴人上車之細節，然並未曾與被告黃豐吉一同商議，且對被告黃
    豐吉當時是否知情乙節，亦無所悉。(三)再參諸被告丁○○供稱：我與被告丙○○
    、庚○○搭計程車前往與被告甲○○會合時，我與丙○○坐後座，被告庚○○坐
    右前座，在計程車上我有告知丙○○說現在我要去帶一個人，司儀（指甲○○）
    會包一個紅包給我們，我有告訴被告丙○○說因為對方與甲○○認識，看到甲○○會跑掉，所以要我們幫忙叫那個人上車就好了，當時被告庚○○坐在前座並沒
    有反應，他有無聽到我也不知道，當時有下雨且計程車司機我們不認識不可能把
    事情說的很大聲等語（參見九十三年三月二十三日審判筆錄），且被告丁○○縱
    使於搭乘計程車時曾與被告丙○○談論前揭欲強押告訴人之計畫，然衡情亦無可
    能對上開違法情事高談闊論，而導致前座之人員均得以聽聞甚明。(四)且依據被告
    丙○○於警詢、偵查及本院審理中均未曾供述有轉知被告庚○○上開計畫乙事。
    從而，依現存之證據資料，尚難認被告庚○○有何妨害告訴人自由之認識及故意
    。
五、綜上所述，本件依公訴人所提之證據，尚不能證明被告庚○○確有前揭公訴人所
    指妨害自由未遂之犯行，揆諸首揭法條及判例意旨，自應為其無罪之諭知，已昭
    審慎。
六、同案被告丙○○涉案部分，將俟日另行審結。
據上論斷，應依刑事訴訟法第二百九十九條第一項前段、第三百零一條第一項，刑法
第二十八條、第五十六條、第三百零二條第三項、第一項、第二百十六條、第二百十
條、第四十七條、第二十六條前段、第四十一條第一項前段、第二百十九條、第三十
八條第一項第二款，罰金罰鍰提高標準條例第一條前段、第二條，判決如主文。
本案經檢察官張書華到庭執行職務
中      華      民      國    九十三    年      四      月      九      日
                                  臺灣臺北地方法院刑事第十三庭
                                      審判長法  官  朱  瑞  娟
                                            法  官  陳  慧  萍
                                            法  官  吳  佳  薇
如不服本判決，應於判決送達後十日內向本院提出上訴狀(應抄附繕本)。告訴人或被
害人如對於本判決不服者，應具備理由請求檢察官上訴，其上訴期間之計算係以檢察
官收受判決正本之日期為準。
右正本與原本無異。
                                            書記官  許  博  為
中      華      民      國    九十三    年      四      月      九      日
刑法第三百零二條
(剝奪他人行動自由罪)
私行拘禁或以其他非法方法，剝奪人之行動自由者，處五年以下有期徒刑
、拘役或三百元以下罰金。
因而致人於死者，處無期徒刑或七年以上有期徒刑，致重傷者，處三年以
上十年以下有期徒刑。
第一項之未遂犯罰之。
刑法第二百十六條、第二百十條
附表：
編號               文        書                         數     量
一   九十一年六月十一日逮捕通知書（通知本人）        簽名及指印各一枚
     （同上偵卷第四三頁）
二   九十一年六月十一日逮捕通知書（通知親友）        簽名及指印各一枚
     （同上偵卷第四七頁）
三   九十一年六月十一日下午十一時三十分犯罪嫌        簽名及指印各一枚
     疑人權利告知書（同上偵卷第三九頁）
四   九十一年六月十一日下午十一時三十分詢問犯        簽名及指印各一枚
     罪嫌疑人夜間偵訊同意書（同上偵卷第三五頁）
五   九十一年六月十二日零時三十分警訊筆錄            簽名一枚及指印十六枚
     （同上偵卷第十一、十二頁）
六   九十一年六月十二日上午五時二十分指紋卡片        指印二十二枚
     （同上偵卷第五六頁）
七   九十一年六月十二日下午二時五十分偵查筆錄        簽名一枚
     （同上偵卷第六三頁）
